臺灣高等法院刑事判決
109年度上訴字第3919號
上  訴  人  臺灣士林地方檢察署檢察官
被      告  郭秉蒝


輔  佐  人
即被告之姊  郭綵蕎



上列上訴人因被告傷害案件，不服臺灣士林地方法院109年度訴
字第259號，中華民國109年8月31日第一審判決(起訴案號：臺灣
士林地方檢察署109年度偵字第7373號)，提起上訴，本院判決如
下：
    主  文
上訴駁回。
    理  由
一、公訴意旨略以：被告郭秉蒝與告訴人林素鑾為隔壁之鄰居，
    兩戶之間相處素有不睦，詎被告於民國109年3月16日17時許
    ，在新北市○○區○○街00號住處前，見告訴人將垃圾丟在其住
    處前方，並因而與其母親郭周美麗發生口角，竟基於傷害犯
    意，徒手揮打告訴人臉頰一下，致使告訴人受有左眼眶挫傷
    之傷害。因認被告涉犯刑法第277條第1項傷害罪嫌。
二、按犯罪事實應依證據認定之，無證據不得認定犯罪事實，刑
    事訴訟法第154條第2項定有明文。刑事訴訟上證明之資料，
    無論其為直接或間接證據，均須達於通常一般之人均不致有
    所懷疑，而得確信其為真實之程度，始得據為有罪之認定，
    若關於被告是否犯罪之證明未能達此程度，而有合理懷疑之
    存在，致使無從形成有罪之確信，根據「罪證有疑，利於被
    告」之證據法則，即不得遽為不利被告之認定。又按刑事訴
    訟法第161條第1項規定：檢察官就被告犯罪事實，應負舉證
    責任，並指出證明之方法。因此，檢察官對於起訴之犯罪事
    實，應負提出證據及說服之實質舉證責任。倘其所提出之證
    據，不足為被告有罪之積極證明，或其指出證明之方法，無
    從說服法院以形成被告有罪之心證，基於無罪推定之原則，
    自應為被告無罪判決之諭知(最高法院76年台上字第4986號
    、92年台上字第128號裁判先例意旨可資參照)。
三、公訴意旨認被告涉犯前揭罪嫌，無非係以：①被告於警詢之
    供述；②告訴人於警詢之證言；③證人即被告母親郭周美麗於
    警詢之證述；④汐止國泰綜合醫院109年3月18日診斷證明書
    等證據資料為其主要論據。訊之被告堅決否認犯罪，辯稱：
    我沒有打他眼睛，如果我打他眼睛，他早瞎了等語；輔佐人
    則為被告補充稱：被告有被害妄想症，當天告訴人用機車擋
    住我家前門，被告和母親郭周美麗將機車牽離，連續牽幾次
    ，也有投訴里長，後來兩邊互罵，被告跟郭周美麗進房後告
    訴人又來丟垃圾，雙方又互罵，告訴人朝被告方向丟垃圾並
    譏笑被告，被告被激怒就追上告訴人打他一下，以被告跟告
    訴人相對位置，不可能打到告訴人眼睛，隔天告訴人來我家
    ，並沒有任何傷勢，告訴人的傷勢不是被告造成的等語。
四、經查：
(一)被告於109年3月16日17時許，在新北市○○區○○街00號住處前
    ，見告訴人將垃圾丟在其住處前方，並因而與其母郭周美麗
    發生口角，徒手揮打告訴人臉頰一下之事實，為被告於警詢
    中所坦承(見偵卷第16至17頁)，核與證人郭周美麗於警詢中
    所述相符(見偵卷第20頁)，並經原審勘驗監視器畫面結果：
    被告撿起告訴人所丟垃圾，朝告訴人方向丟擲，復撿起方才
    郭周美麗丟棄在地之垃圾，追上告訴人，後被告以右腳踢告
    訴人身後，另聽聞郭周美麗稱：……兒子打你等情，有原審勘
    驗筆錄1份在卷可參(見原審卷第61至65、89至129頁），此
    部分事實自堪認定。
(二)告訴人於109年3月19日警詢時固指稱：於109年3月16日17時
    許，我過去○○街00號找對方討論之前我車子損傷的事情，我
    先按門鈴無人回應，才敲鐵門，沒多久，住戶就出來很兇地
    罵我，其中一名男子用手往我左眼打，他們家人便阻止他不
    要繼續打，我因此受有左眼眶挫傷等情(見偵卷第11至12頁)
    ，惟告訴人於109年3月18日19時17分許至汐止國泰綜合醫院
    就診時，主訴「昨天被鄰居（陌生人）打臉，現疼痛要求驗
    傷」等語，經醫師診斷受有「左眼眶挫傷」等節，有該院診
    斷證明書1紙、國泰醫療財團法人汐止國泰綜合醫院109年7
    月15日(109)汐管歷字第0000000000號函及所附告訴人就醫
    病歷複製本共5張附卷可稽(見偵卷第23頁，原審卷第27至33
    頁），是告訴人雖經診斷受有前開傷勢，然就造成該傷勢之
    時間、遭毆打位置所述不一，已難遽認前開傷勢係被告於10
    9年3月16日之肢體行為所造成。又前開傷勢非嚴重，且告訴
    人就診時間距本案發生時間非密接，已無法排除有其他外力
    介入成傷之可能。質之告訴人陳稱：當天16日警察有去叫我
    去驗傷，但我有喝酒，頭暈休息，隔天我睡過頭，且有疫情
    我就不想出門，後來我眼睛痛，加上越想越生氣，所以我到
    18日才去驗傷等語(見原審卷第43頁)，若告訴人確實受有傷
    害且有治療之必要性，何以不立即前往醫院治療、驗傷，而
    遲至2日後之晚間始行就醫？則上開驗傷診斷證明書上所載
    之傷勢，尚無從認定係被告於109年3月16日揮打告訴人臉頰
    一下所致。
(三)從而，本件被告徒手揮打告訴人臉頰一下固然不無傷害告訴
    人之主觀犯意，惟並無任何證據證明告訴人有因被告前開行
    為而受有任何之傷害，則被告前開行為，顯然並未生何傷害
    之結果，自與傷害罪之構成要件並不相當。再者，被告自承
    出手打告訴人臉頰一下，與告訴人事隔2日後前往醫院經診
    斷為左眼眶挫傷之傷勢，就吾人日常生活之經驗判斷之，誠
    難認具有關聯性，是檢察官上訴意旨洵非可取。
五、綜上，告訴人所為不利於被告之證詞與事證已有不侔，而有
    瑕疵可指，且無證明力充足之補強證據足資證明其供述與事
    實相符，依前開說明，即不得採為被告犯罪事實之認定根據
    。是檢察官所舉證據及法院依據卷內資料調查證據之結果，
    尚不足以證明被告確有前述公訴意旨所指之傷害犯行。
　　此外，復查無適合且有充足證明力之證據足資證明被告有實
    施本案犯罪，其被訴傷害之犯罪，應屬不能證明，原審為被
    告之無罪判決，並無不當。檢察官上訴，並未提出新證據，
    猶執陳詞，指摘原審之無罪判決不當，核無理由，應予駁回
    。
據上論斷，應依刑事訴訟法第368條，判決如主文。　　
本案經檢察官江耀民提起公訴，檢察官林在培提起上訴，檢察官
孟玉梅到庭執行職務。
中　　華　　民　　國　　109 　年　　12　　月　　15　　日
                  刑事第二十一庭審判長法　官  許宗和
                                      法　官  黃玉婷
                                      法　官  黃惠敏
以上正本證明與原本無異。
檢察官如不服本判決，應於收受送達後20日內向本院提出上訴書
狀，惟須受刑事妥速審判法第9條限制。其未敘述上訴之理由者
，並得於提起上訴後20日內向本院補提理由書(均須按他造當事
人之人數附繕本)「切勿逕送上級法院」。
刑事妥速審判法第9條：
除前條情形外，第二審法院維持第一審所為無罪判決，提起上訴
之理由，以下列事項為限：
一、判決所適用之法令牴觸憲法。
二、判決違背司法院解釋。
三、判決違背判例。
刑事訴訟法第377條至第379條、第393條第1款之規定，於前項案
件之審理，不適用之。
                                      書記官  吳錫欽
中　　華　　民　　國　　109 　年　　12　　月　　16　　日